【裁判字號】    96,訴,4202
【裁判日期】    970813
【裁判案由】    毒品危害防制條例
【裁判全文】
臺灣高雄地方法院刑事判決              96年度訴字第4202號
公  訴  人  臺灣高雄地方法院檢察署檢察官
被      告  乙○○
上列被告因毒品危害防制條例案件，經檢察官提起公訴（96年度
毒偵字第7695號），本院判決如下：
    主  文
乙○○施用第一級毒品，累犯，處有期徒壹年。
    事  實
一、乙○○於民國91年間因施用毒品案件，經本院裁定送觀察勒
    戒及強制戒治，於92年5 月9 日停止戒治付保護管束，而於
    同年11月14日保護管束期滿，視為強制戒治執行完畢。又因
    施用毒品案件，經臺灣高等法院高雄分院以94年度上訴字第
    1727號判處有期徒刑6 月確定，於95年11月14日縮短刑期執
    行完畢。詎仍不知警惕，在前述強制戒治執行完畢後5 年內
    ，基於施用第一級毒品之犯意，於96年6 月27日11時30分回
    溯24小時內之某時許（不含公權力拘束期間），在不詳地點
    ，以不詳之方式，施用海洛因1 次。嗣為警於96年6 月27
    日上午11時30分許，在高雄市○○區○○路與光明街路口，
    見其形跡可疑而攔檢盤查，發現乙○○為列管毒品人口，經
    其同意採尿送驗後呈嗎啡陽性反應，始知上情。
二、案經高雄市政府警察局苓雅分局報請臺灣高雄地方法院檢察
    署檢察官偵查起訴。
    理  由
一、證據能力部分：
    被告以外之人於審判外之陳述，雖不符前4 條之規定，而經
    當事人於審判程序同意作為證據，法院審酌該言詞陳述或書
    面陳述作成時之情況，認為適當者，亦得作為證據，刑事訴
    訟法第159 條之5 第1 項定有明文。本件被告及檢察官對本
    院所引用審判外陳述之證據，均同意作為本案證據使用，本
    院審酌各該證據作成之情況，並無不法取供等非任意性情況
    ，認為適當，爰依前揭規定，作為本案證據使用。
二、訊據被告固坦承上揭時、地採尿之事實，惟否認有何施用第
    一級毒品之犯行，辯稱：我沒有施用第一級毒品海洛因，我
    在96年6 月間曾至高雄市立聯合醫院大同院區、祐生醫院、
    高雄醫院大學附設中和紀念醫院就醫，驗尿報告之所以呈現
    嗎啡陽性反應，應係驗尿前，服用高雄市聯合醫院大同院區
    所開立之支氣管炎藥物所致等語。經查：
(一)、被告於96年6 月27日下午2 時許，由警提供清潔空瓶供被告
    親自排放尿液，並當場於被告面前將瓶罐封緘一節，業經被
    告於警詢及本院審理中均自承無訛；而上開採集之尿液，經
    送請正修科技大學超微量研究科技中心初步以酵素免疫分析
    法（EIA） 篩檢，再以氣相層析質譜法（GC/MS） 確認，確
    呈嗎啡之陽性反應，有正修科技大學超微量研究科技中心96
    年7 月11日出具之檢驗報告（檢體編號VＺ00000000000 號）
    及列管毒品人口尿液檢體採集送驗紀錄表各1 紙在卷可稽，
    上開事實，均堪認定。
(二)、又目前常用檢驗尿液中是否含有毒品反應之方法，有免疫學
    分析法與層析法兩類，尿液初步檢驗係採用免疫學分析法，
    由於該分析法對結構類似之成分，亦可能產生反應，故初步
    檢驗呈陽性反應者，需採用另一種不同分析原理之檢驗方法
    進行確認，大部分地方衛生單位所採用之另一種方法為Toxi
    -Lab分析法（屬薄層層析法），經行政院衛生署認可之檢驗
    機構則採用氣相層析質譜儀（GC/MS） 分析法，以氣相層析
    質譜儀分析法進行確認者，均不致產生偽陽性反應，Toxi-L
    ab分析法之靈敏度不如氣相層析質譜儀分析法，惟同時引起
    免疫學分析法及Toxi-Lab分析法均成偽陽性之機率極低，管
    制藥品管理局曾針對全國各衛生局判定為陽性之尿液檢體，
    抽樣以氣相層析質譜儀分析法進行確認，均未發現有偽陽性
    之誤判情形，經行政院衛生署管制藥品管理局（下稱管制藥
    品管理局）以92年7 月23日管檢字第0920005609號函示明確
    ，足認被告為警採集之尿液中確實含有施用海洛因所產生之
    代謝物無疑。另參諸文獻Clarke's IsolationandInd enti
    fication of Drugs 乙書第二版記述：施用海洛因後24小時
    內經由尿液排出之量可達使用劑量之80％，其於尿液中排出
    之最長時限，受施用劑量、施用方式、個人體質及其代謝情
    況等因素影響，因個案而異，一般可檢出之最長時間為海洛
    因服用後2 至4 天，亦經管制藥品管理局91年10月3 日管檢
    字第110436號函函示在案，足認被告確曾於96年6 月27日下
    午2 時許採尿前回溯24小時內之某時，施用第一級毒品海洛
    因之犯行。
(三)、被告雖以上揭情詞置辯，然被告前經本院通緝，於97年6 月
    6 日緝獲歸案後，經本院訊問時供稱：我承認於96年6 月27
    日有施用海洛因等語，參以本院分別向高雄市立聯合醫院大
    同院區、祐生醫院、高雄醫院大學附設中和紀念醫院函詢被
    告於96年6 月1 日至96年6 月30日間是否曾就醫及所服用之
    藥物是否會有海洛因陽性反應，經高雄市聯合醫院及高雄醫
    院大學附設中和紀念醫院函覆結果，被告於96年6 月1 日至
    96年6 月30日均未曾就醫，而祐生醫院函覆結果，被告於96
    年6 月1 日至96年6 月30日所服用之藥物不會呈海洛因陽性
    反應，再佐以其所服用之藥品係經行政院衛生署許可登記之
    藥品，均不含海洛因成分等情，有管制藥品管理局92年7 月
    23日管檢字第0920005609號函附卷可參，以及被告於本院審
    理中自承無法提供其所服用之藥物以供相關鑑驗單位鑑驗，
    則被告辯稱上開檢驗結果呈嗎啡陽性反應，係驗尿前，服用
    高雄市聯合醫院大同院區所開立之支氣管炎藥物所致一節，
    顯屬卸責之詞，不足為信。被告有施用第一級毒品海洛因之
    事實，洵足認定。
(四)、被告因施用毒品案件，經本院裁定送觀察勒戒及強制戒治，
    於92年5 月9 日停止戒治付保護管束，而於同年11月14日保
    護管束期滿，視為強制戒治執行完畢，此有臺灣高等法院被
    告前案紀錄表附卷可參。被告於強制戒治執行完畢後，5 年
    內再犯毒品危害防制條例第10條第1 項之罪，依毒品危害防
    制條例第23條第2 項規定，應依法追訴處罰。
三、按海洛因為毒品危害防制條例第2 條所稱之第一級毒品，被
    告施用上開毒品，核其所為，係犯毒品危害防制條例第10條
    第1 項之施用第一級毒品罪。被告持有第一級毒品進而施用
    ，其持有之低度行為，應為施用之高度行為吸收，不另論罪
    。又被告有如上開事實欄所載之犯罪科刑及執行紀錄，有臺
    灣高等法院被告前案紀錄表可憑，其於刑之執行完畢後，5
    年內再故意犯本件有期徒刑以上之罪，為累犯，應依刑法第
    47條第1 項之規定，加重其刑。爰審酌被告前因施用毒品案
    件經強制戒治執行完畢釋放後，再因施用毒品案件多次經本
    院判刑確定，有上開被告前案紀錄表可憑，竟仍未能徹底戒
    絕毒品，復犯本案施用毒品，顯見其無戒毒悔改之意，且被
    告於本院審理中，為延滯訴訟一再反覆其陳述，於犯後飾詞
    圖卸，未見悔意，犯罪後態度不佳，惟念所犯施用毒品罪乃
    屬戕害自身身心健康行為，尚未對他人造成實害，其行為本
    身對社會所造成之危害並非直接，反社會性之程度應屬較低
    等一切情狀，量處如主文所示之刑。
據上論斷，應依刑事訴訟法第299 條第1 項前段，毒品危害防制
條例第10條第1項，刑法第11條前段、第47條第1項，判決如主文
。
本案經檢察官甲○○到庭執行職務。
中    華    民    國    97    年    8    月    13    日
                刑事第十六庭  審判長法  官  李代昌
                                    法  官  周宛瑩
                                    法  官  文昌
以上正本證明與原本無異。
如不服本判決應於收受本判決後10日內向本院提出上訴書狀，並
應敘述具體理由，如未敘述上訴理由者，應於上訴期間屆滿後20
日內補提理由書狀於本院（均須按他造當事人之人數附繕本）「
切勿逕送上級法院」。
中    華    民    國    97    年    8    月    13    日
                                    書記官   吳良美
附錄本件判決論罪科刑法條：
毒品危害防制條例第10條
施用第一級毒品者，處 6 月以上 5 年以下有期徒刑。
施用第二級毒品者，處 3 年以下有期徒刑。


司法院資訊處製作；財團法人民間司法改革基金會備份。
